【裁判字號】    89,家上易,1
【裁判日期】    890331
【裁判案由】    離婚等
【裁判全文】
臺灣高等法院高雄分院民事判決      八十九年度家上易字第一號
      上  訴  人  甲○○○
      被  上訴人  乙○○
                              .
右當事人間離婚等事件，上訴人對於中華民國八十八年八月十八日臺灣高雄地方法院
八十八年婚字第五四一號第一審判決提起上訴，本院判決如左：
      主      文
原判決關於駁回上訴人後開第二項之訴廢棄。
被上訴人應再給付上訴人新台幣貳拾伍萬元及自民國八十八年六月十三日起至清償日
止，按年息百分之五計算之利息。
其餘上訴及假執行之聲請均駁回。
第二審訴訟費用由上訴人負擔二分之一，餘由被上訴人負擔。
      事      實
甲、上訴人方面：
一、聲明：求為判決：
（一）原判決不利於上訴人部分廢棄。
（二）右廢棄部分，被上訴人應再給付上訴人新台幣（下同）五十萬元及自民國八十
      八年六月十三日起至清償日止按年利率百分之五計算之利息。
（三）訴訟費用由被上訴人負擔。
（四）上訴人願供擔保請准宣告假執行。
二、陳述：除與原判決書記載相同者，予以引用外，補稱：
（一）上訴人忍受被上訴人長達二十餘年來的種種精神上及身體上的虐待，根本無法
      藉起訴狀或驗傷單表達於萬一。亦即，上訴人於起訴狀中主張之情節，不過是
      上訴人長期受虐以來，上訴人得以取得具體證之受虐事實，至於上訴人二十餘
      年來實際所受之虐待情節，則數千萬倍於起訴狀上所載情節。是故，原審認被
      上訴人僅須給付五十萬元之慰撫金，上訴人實難甘服。
（二）次查對造早在上訴人提起本件訴訟以前，即長期在外結交女子，棄家中妻小於
      不顧，甚且，對造目前早已不在家中多時，此有  鈞庭開庭通知多次均送達不
      到足證。
（三）再查上訴人（民國三十八年十月二日生）現年五十一歲，離婚後已無就業競爭
      力，故顯將因判決離婚而受有鉅大損害。是以，縱並從贍養費給與之規定觀之
      ，上訴人對判決離婚既無過失，且將因判決離婚而陷於生活困難者，被上訴人
      本即應負有給付上訴人贍養費之義務。
（四）末查被上訴人任職於台灣糖業股份有限公司，月薪六萬元，且退休後亦有退休
      金五、六百萬元，經濟狀況及社會地位均良好，係有資力之人，並非無支付能
      力之人。反觀上訴人為受虐長達二十餘年之弱女子，並非僅受虐二年或十年，
      身心均飽受對造施虐行為之重大戕害，無一技之長，且現年五十一歲，已將屆
      法定退休年齡，在就業事場上完全找不到工作足以維生，為無謀生能力人。加
      之，被上訴人長期毆打上訴人均係出於伊個人情緒發洩，上訴人並無任何過失
      。是以，上訴人於原審僅請求對造應給付精神上慰撫金一百萬元，根本不足以
      彌補上訴人所受之痛苦與身體上、精神上的損害。惟上訴人於起訴時因已衡量
      過被上訴人之支付能力，故僅僅請求對造給付一百萬元。然原審疏查前揭情事
      ，既認上訴人無過失且受害情狀慘烈，損害非微，並認被上訴人社經地位良好
      ，係有資有之人，然為何僅判命被上訴人僅須給付五十萬元之慰撫金？
（五）綜上所陳，毋論從民法第一０五六條判決離婚之損害賠償觀之，或從贍養費給
      與規定觀察，抑從訴之原因事實所生損害賠償之請求衡量上訴人所受之損害與
      痛苦，上訴人請求對造應給付一百萬元之賠償金，根本不足以彌補上訴人所受
      損害，惟上訴人因顧及曾為夫妻之情份及日後強制執行之可能，爰謹請求一百
      萬元，然因原審僅判令對造給付五十萬元，上訴人為此提出上訴，請求判決如
      前揭聲明。
三、証據：援用於原審所提出之証據。
乙、被上訴人方面：
    被上訴人未於言詞辯論期日到場，亦未提出書狀作何聲明及陳述。
      理      由
一、被上訴人經合法通知，未於言詞辯論期日到場，核無民事訴訟法第三百八十六條
    各款所列情形，爰依上訴人之聲請，由其一造辯論而為判決，合先敘明。
二、本件上訴人起訴主張兩造結婚後，被上訴人因個性暴戾，每於喝酒後吼罵，毆打
    上訴人，上訴人因而長期遭受被上訴人之身體及精神上虐待，已達二十七、二十
    八年，被上訴人最近復於八十八年五月二十一日無故毆打上訴人，對上訴人之施
    虐已達不堪同居之程度，上訴人身體、精神受有極大痛苦，爰依民法第一千零五
    十二條第一項第三款、第一千零五十六條之規定，請求判准與被上訴人離婚，被
    上訴人並應給付上訴人一百萬元之慰撫金及法定遲延利息（按本件經原審判令准
    兩造離婚，被上訴人應給付上訴人五十萬元及自民國八十八年六月十三日起至清
    償日止，按年息百分之五計算之利息後，被上訴人並未上訴）對上訴人於本院調
    查及言詞辯論期日雖未到場，亦未提出書狀作何聲明及陳述，惟據其於原審之陳
    述，則以夫妻相處，難免有爭吵情事發生，被上訴人雖曾毆打上訴人，但次數甚
    微，並未長期施虐上訴人，且被上訴人經濟能力欠佳，無力支付慰撫金等語資為
    抗辯。
三、按：「夫妻之一方，因判決離婚而受有損害者，得向有過失之他方，請求賠償。
    前項情形雖非財產上之損害，受害人亦得請求賠償相當之金額，但以受害人無過
    失者為限」，民法第一千零五十六條第一項、第二項定有明文。又「判決離婚之
    原因如果由夫構成，則夫應就其妻所受損害予以賠償，或並給與贍養費，至其給
    與數額，則應斟酌其妻之身分，年齡及自營生計之能力與生活程度，並其夫之財
    力如何而定」、最高法院十九年上字第三六號著有判例。經查原審准許兩造離婚
    ，並已確定，係因上訴人遭受被上訴人長期毆打，辱罵，已達不堪同居之地位，
    已如前述，而被上訴人對上訴人為身體及精神上之施虐行為長達二十餘年，依一
    般經驗法則，確然已使上訴人身心嚴重受創，離婚之過失責任端在於被上訴人一
    身，上訴人並無任何過失，上訴人自得依上開規定請求慰撫金及自起訴狀繕本送
    達之翌日（即八十八年六月十三日）起至清償日止之法定遲延利息。本院爰審酌
    被上訴人任職於台灣糖業股份有限公司，月薪六萬元，經濟狀況及社會地位均良
    好，係有資力之人，及上訴人係民國三十八年生，離婚後之就業競爭力微弱，自
    營生計之能力亦較差等一切情狀，認上訴人可請求被上訴人給付之慰撫金為七十
    五萬元，及自八十八年六月十三日起至清償日止，按年息百分之五計算之利息，
    故本件上訴人請求被上訴人再給付二十五萬元及自八十八年六月十三日起至清償
    日止，按年息百分之五計算之利息部分，為有理由，應予准許，逾此之請求，即
    非正當，應予駁回。原判決除確定部分外，關於駁回上訴人前揭應准許部分，尚
    欠允洽，應予廢棄改判。其餘部分，核無不合，應予維持。又本件訴訟標的金額
    ，並未逾一百萬元，經本院判決後，即已確定，是上訴人聲明願供擔保，請准宣
    告假執行即無理由，應併予駁回。
四、據上論結，本件上訴為一部有理由，一部無理由，依民事訴訟法第四百五十條、
    第四百四十九條第一項、第四百六十三條、第三百八十五條第一項前段、第七十
    九條但書，判決如主文。
中      華      民      國        八十九    年    三      月    三十一  日
                                      臺灣高等法院高雄分院民事第一庭
~B1審判長法官  黃金石
~B2法      官  周慶光
~B3法      官  吳登輝
右為正本係照原本作成。
不得上訴。
中      華      民      國        八十九    年      四      月    六    日
~B法院書記官  白  蘭
                                                                        Ｇ


司法院資訊處製作；財團法人民間司法改革基金會備份。
